臺灣臺南地方法院新市簡易庭民事簡易判決  
110年度新簡字第12號
原      告  李珈煾即李秀玲

被      告  黃登鋐即黃楷程


上列當事人間請求損害賠償事件，經本院於民國110年3月26日言
詞辯論終結，判決如下：
    主      文
原告之訴及假執行之聲請均駁回。
訴訟費用新臺幣伍仟肆佰元由原告負擔。
    事實及理由
一、原告起訴主張：
  ㈠被告於民國106年7月21日10時許，駕駛車牌號碼000-0000號
    大型重型機車，行經臺南市永康區文化路與文化路261巷交
    岔路口處，因超速而與原告騎乘之車牌號碼000-000號普通
    重型機車（下稱系爭機車）發生碰撞，致原告受有大腦挫傷
    併顱內出血及硬腦膜下出血、延遲性顱內出血、左側股骨骨
    折、頭部外傷、多處撕裂傷等傷害，系爭機車亦受損。原告
    因系爭車禍受有下列損害：⒈醫療費用新臺幣（下同）131,0
    30元；⒉看護費15萬元；⒊工作損失107,100元；⒋系爭機車維
    修費13,500元；⒌精神慰撫金98,000元，共計499,630元。又
    處理系爭車禍之警員係以案發交岔路口之車輛行駛狀況判斷
    原告闖紅燈，而非以該路口之錄影監視器或兩造之行車紀錄
    器為斷，又臺南市車輛行車事故鑑定委員會則依據該警員所
    製作之錄影晝面研析為依據，所作出之鑑定意見認為原告有
    闖越紅燈之情況，難謂該鑑定報告無疑。且依原告之記憶，
    依行經上開路口時，文化路261巷之交通號誌並非紅燈，故
    上開鑑定報告與事實不相符。而被告於警詢時自述當時車速
    為55公里，超過該路段速限時速50公里，顯已違反道路交通
    安全規則第93條第1項第1款之規定，若被告未超速行經該路
    口，當可立即發現原告並煞車，以避免系爭車禍之發生，是
    被告超速行駛之行為，亦為系爭車禍發生之原因，被告自應
    負過失責任。再者，原告行經上開路口時並未超速，被告若
    僅有超速5公里，應仍足發現原告出現於該路口，並即時煞
    車避免碰撞，然被告卻未為煞車之動作，且原告因系爭車禍
    受有嚴重傷勢，系爭機車嚴重受損而報廢，足證被告當時車
    速應遠高於時速55公里。被告就系爭車禍之發生亦有過失，
    自應就其過失比例負損害賠償責任，爰依侵權行為之法律關
    係提起本件訴訟。
  ㈡並聲明：
　⒈被告應給付原告499,630元，及自起訴狀繕本送達翌日起至清
    償日止，按週年利率5％計算之利息。
　⒉願供擔保，請准宣告假執行。
二、被告則辯以：原告雖主張被告超速與有過失，惟系爭車禍經
    臺南市車輛行車事故鑑定委員會鑑定，鑑定結果認定原告駕
    駛普通重型機車，未依號誌指示行駛，闖越紅燈，為肇事原
    因；被告無肇事因素，是被告就系爭車禍不負肇事責任。原
    告主張被告行車速度與警詢所述不符、未煞車等情，被告否
    認之，原告主張被告與有過失，自應由原告負舉證責任。並
    聲明：原告之訴駁回。
三、本院得心證之理由：
  ㈠原告主張於上開時、地，與被告駕駛之車牌號碼000-0000號
    大型重型機車發生碰撞，因而受有大腦挫傷併顱內出血及硬
    腦膜下出血、延遲性顱內出血、左側股骨骨折、頭部外傷、
    多處撕裂傷等傷害，系爭機車亦受損等情，業據其提出診斷
    證明書、病情摘要、臺南市政府警察局道路交通事故初步分
    析研判表等資料影本為證，並經本院依職權向臺南市政府警
    察局永康分局調取系爭交通事故案卷核閱無誤，核與所述情
    節大致相符，且被告就此並未提出爭執，堪信此部分事實為
    真實。
  ㈡按因故意或過失，不法侵害他人之權利者，負損害賠償責任
    ；汽車、機車或其他非依軌道行駛之動力車輛，在使用中加
    損害於他人者，駕駛人應賠償因此所生之損害。但於防止損
    害之發生，已盡相當之注意者，不在此限，民法第184條第1
    項前段、第191條之2分別定有明文。而當事人主張有利於己
    之事實者，就其事實有舉證之責任，民事訴訟法第277條前
    段定有明文。故民事訴訟如係由原告主張權利者，應先由原
    告負舉證之責，若原告先不能舉證，以證實自己主張之事實
    為真實，則被告就其抗辯事實即令不能舉證，或其所舉證據
    尚有疵累，亦應駁回原告之請求。原告主張被告對於系爭車
    禍之發生亦有過失乙節，則為被告所否認，依前開說明，原
    告自應對被告就系爭車禍之發生具有過失乙節，負舉證之責
    。經查：
　⒈系爭車禍肇事經過為原告駕駛系爭機車，沿臺南市永康區文
    化路261巷由南向北行駛，途經該巷與文化路口，未依號誌
    指示行駛，闖越紅燈，適有被告駕駛車牌號碼000-0000號大
    型重型機車，自文化路由西向東駛來，兩車發生碰撞，被告
    於警詢時稱其通過路口時為綠燈，原告則稱因事故撞擊頭部
    以不復記憶等語（調字卷第95、101頁），且系爭車禍前經
    本院107年度新簡字第531號損害賠償事件（即本件被告對本
    件原告提起之損害賠償事件，下稱另案）送臺南市車輛行車
    事故鑑定委員會鑑定，該會鑑定結果認定：原告駕駛普通重
    型機車，未依號誌指示行駛，闖越紅燈，為肇事原因；被告
    無肇事因素，有另案卷宗所附臺南市車輛行車事故鑑定委員
    會107年1月12日南市交鑑字第1070097372號函所附鑑定意見
    書附卷可參（另案卷㈠第25-28頁），原告雖主張事故發生時
    路口號誌並非紅燈云云，然未舉證以實其說，且就事故當時
    路口號誌燈號為何，經另案向臺南市政府交通局調取事故路
    口紅綠燈秒數及路口淨空資料，經該局函覆：該路口於109
    年2月13日完成汰換路口控制器及重新設定時制，原有時制
    已遭覆蓋未存檔保留，無資料提供等語，有本院調閱另案卷
    宗所附臺南市政府交通局109年8月25日南市交工字第109104
    1357號函可稽（另案卷㈡第139頁），況且衡情人之記憶係隨
    時間經過而逐漸模糊，原告於106年8月31日警詢時稱對車禍
    發生經過不復記憶，則其於距案發時間較遠之另案及本件審
    理中改稱事發時其行向路口號誌並非紅燈，亦與常情不符，
    是原告主張其未闖越紅燈及上開鑑定意見書與事實不符云云
    ，並非可採。
　⒉原告主張被告超速行駛，就系爭車禍之發生亦有過失云云，
    惟系爭車禍發生原因為原告闖越紅燈所致，已論述如前，被
    告於警詢時自述其當時車速為時速55公里，而事故道路路段
    速限為時速50公里，固有超速行駛之違規情事，然原告並未
    提出證據證明被告超速行駛之違規，與本件行車事故之發生
    間有相當因果關係存在，是原告上開主張並不可採。系爭車
    禍既係原告駕駛系爭機車違規闖越紅燈，致與被告駕駛之大
    型重型機車發生碰撞，是全部肇事責任應在於原告，則原告
    主張被告應負損害賠償之責，即屬無據。 
四、綜上，被告對系爭車禍之發生既無任何肇事因素，亦無過失
    可言，則原告依侵權行為之法律關係，請求被告賠償499,63
    0元，為無理由，應予駁回。又其假執行之聲請失所附麗，
    應併予駁回。
五、本件事證已臻明確，兩造其餘攻擊防禦方法及舉證，或與本
    案之爭點無涉，或與判決之結果不生影響，爰不一一論列，
    附此敘明。
六、按訴訟費用，由敗訴之當事人負擔；法院為終局判決時，應
    依職權為訴訟費用之裁判，民事訴訟法第78條、第87條第1
    項分別定有明文。經核本件訴訟費用為5,400元（即第一審
    裁判費），應由敗訴之原告負擔，爰確定如主文第2項所示
    。
七、結論：本件原告之訴為無理由。爰依民事訴訟法第436條第2
    項、第78條、第87條第1項，判決如主文。
中　　華　　民　　國　　110 　年　　4 　　月　　13　　日
                    新市簡易庭  法  官  曾仁勇
以上正本係照原本作成。
如不服本判決，應於判決送達後20日內，向本院提出上訴狀並表
明上訴理由，如於本判決宣示後送達前提起上訴者，應於判決送
達後20日內補提上訴理由書（須附繕本）。
如委任律師提起上訴者，應一併繳納上訴審裁判費。
中　　華　　民　　國　　110 　年　　4 　　月　　13　　日
                                書記官  吳佩芬